【裁判字號】    99,抗,335
【裁判日期】    991230
【裁判案由】    聲明異議
【裁判全文】
臺灣高等法院臺南分院刑事裁定           99年度抗字第335號
抗  告  人
即受 刑 人  蕭清德
上列抗告人因偽造文書等案件，不服臺灣臺南地方法院中華民國
99年10月6日裁定（99年度聲字第1599號），提起抗告，本院裁
定如下：
    主  文
抗告駁回。
    理  由
一、抗告意旨略以：抗告人所犯贓物罪（臺灣高雄地方法院九十
    七年度易字第一一八０號）及偽造文書等罪（臺灣臺南地方
    法院九十八年度簡字第二七三○號），均為「最重本刑五年
    以下有期徒刑，且皆係六月以下有期徒刑」之罪，依刑法第
    四十一條規定，應可易科罰金代實際入監執行為是。再參酌
    司法院釋字第三六六、六六二號解釋意旨，抗告人所犯之罪
    均屬得易科罰金之微罪，現今監所人滿為患，且重刑犯常與
    微罪犯參雜居住一起，難免讓犯罪者得以在監所學習更多犯
    罪技巧，何能達到矯正效果，況政府及法務部常鼓勵微罪犯
    能夠以易科罰金或易服勞役代替服刑，以利紓解監獄之困境
    並避免讓受刑人在監獄大染缸習得更多犯罪技巧。再抗告人
    雖有多次犯罪前科紀錄，但所犯均屬涉案情節輕微案件，抗
    告人都勇於認錯，誠心悛悔，面對司法裁判，並非非予以執
    行難收矯正之受刑人。抗告人尚有一名七歲幼子，急需抗告
    人給予親情上及生活上滋潤，以建立健全家庭及經濟上支援
    。爰請求撤銷原裁定，給予抗告人自新機會云云。
二、按受刑人或其法定代理人或配偶以檢察官執行之指揮為不當
    者，得向諭知該裁判之法院聲明異議；法院應就疑義或異議
    之聲明裁定之，刑事訴訟法第四百八十四條、第四百八十六
    條分別定有明文。又「犯最重本刑為五年以下有期徒刑以下
    之刑之罪，而受六月以下有期徒刑或拘役之宣告者，得以新
    臺幣一千元、二千元或三千元折算一日，易科罰金。但確因
    不執行所宣告之刑，難收矯正之效，或難以維持法秩序者，
    不在此限。」刑法第四十一條第一項定有明文。準此，有期
    徒刑或拘役得易科罰金之案件，法院所諭知者，僅係如易科
    罰金之折算標準而已，至於是否准予易科罰金，仍賦予執行
    檢察官視個案具體情形，依前開法律規定裁量之權能，亦即
    執行檢察官得考量受刑人之一切主、客觀條件，審酌其如不
    接受有期徒刑或拘役之執行，是否難達科刑之目的、收矯正
    之成效或維持法秩序等，以作為其裁量是否准予易科罰金之
    憑據，非謂受刑人受六月以下有期徒刑或拘役之宣告時，執
    行檢察官即必然應准予易科罰金。又刑法第四十一條易科罰
    金之規定，固於九十四年一月七日修正，同年二月二日公布
    ，九十五年七月一日施行，惟同條第一項但書規定並未修正
    ，及於九十八年十二月三十日修正，同條項但書規定亦未修
    正，而該但書所謂之「難收矯正之效」及「難以維持法秩序
    」，均屬不確定法律概念，此乃係立法者賦予執行者能依具
    體個案，考量犯罪所造成法秩序等公益之危害大小、施以自
    由刑避免受刑人再犯之效果高低等因素，據以審酌得否准予
    易科罰金，亦即執行者所為關於自由刑一般預防（維持法秩
    序）與特別預防（有效矯治受刑人使其回歸社會）目的之衡
    平裁量，非謂僅因受刑人個人家庭、生活處遇值得同情即應
    予以准許；且法律賦予執行檢察官此項裁量權，僅在發生違
    法裁量或有裁量瑕疵時，法院始有介入審查之必要，倘執行
    檢察官於執行處分時，已具體說明不准易科罰金之理由，且
    未有逾越法律授權、專斷等濫用權力之情事，自不得遽謂執
    行檢察官之執行指揮為不當。
三、經查：
  (一)抗告人即受刑人蕭清德於民國（下同）九十九年八月十九日
    ，具狀對臺灣臺南地方法院檢察署檢察官九十九年度執午字
    第一九四八號執行案，聲請准予易科罰金，有抗告人上開刑
    事聲請狀可查（見原審卷第六十五頁至六十七頁），而上開
    九十九年度執午字第一九四八號執行指揮書，乃係執行原法
    院九十八年度簡字第二七三０號偽造文書等案確定判決所示
    內容（偽造文書三月一次、偽造文書五月一次，應執行有期
    徒刑六月），有該指揮書附於臺灣臺南地方法院檢察署九十
    九年度執字第一九四八號執行卷可參，抗告意旨所指抗告人
    另案贓物罪（臺灣高雄地方法院九十七年易字第一一八０號
    ，經減刑為有期徒刑四月確定，亦經臺灣臺南地方法院檢察
    署檢察官以九十八年執助字第一一五七號執行指揮書執行有
    期徒刑四月在案，刑期起算日期九十九年八月二十日），非
    為上開執行指揮書所執行標的。然細究抗告人刑事聲請狀內
    容，非僅對九十九年執午字第一九四八號執行指揮書執行有
    期徒刑六月，聲請准予易科罰金，其聲請理由內對抗告人另
    案贓物罪執行有期徒刑四月，同列為聲請內容之一，可認抗
    告人對於上開二執行案執行有期徒刑均未逾六月，同聲請准
    予易科罰金，並均遭檢察官不准其聲請，抗告人因而認檢察
    官執行之指揮不當，而提起本件聲明異議，合先敘明。
  (二)抗告人蕭清德前因搬運贓物案件，經臺灣高雄地方法院九十
    七年度易字第一一八０號刑事判決判處有期徒刑八月，經減
    刑為有期徒刑四月；又另因偽造特種文書案件，經原法院以
    九十八年度簡字第二七三０號刑事簡易判決判處有期徒刑三
    月、五月，並定應執行有期徒刑六月確定，嗣經臺灣臺南地
    方法院檢察署檢察官分別核發九十八年執助午字第一一五七
    號、九十九年執午字第一九四八號執行指揮書，接續執行有
    期徒刑四月、有期徒刑六月等情，有各該案判決書附案可稽
    ，並經本院依職權調取該署九十九年執字第一九四八號執行
    卷全卷核閱無誤。是抗告人所犯前開贓物、偽造文書等罪刑
    業經確定在案。抗告人主張其所犯前開二案件均係犯最重本
    刑五年以下有期徒刑以下之刑之罪，且皆係受六月以下有期
    徒刑之宣告等語，洵屬有據，當屬可採。抗告人雖向執行檢
    察官聲請准予易科罰金，惟經執行檢察官以「累犯竊盜、贓
    物、偽造文書等罪，毫無悔意，無畏司法偵查」為由，不准
    抗告人易科罰金之請求，有抗告人之聲請狀及臺灣臺南地方
    法院檢察署九十九年八月二十七日南檢欽午九十九執一九四
    八字第五四三八二號函附卷可查（見原審卷第六十五、六十
    四頁）。
  (三)抗告人之上開罪刑，雖經法院裁定諭知易科罰金之折算標準
    在案，惟易科罰金乃易刑處分，其准許與否，依刑事訴訟法
    第四百五十七條之規定，係由檢察官就准予受刑人易科罰金
    ，有無「確因不執行所宣告之刑，難收矯正之效，或難以維
    持法秩序」之情況查明認定，並指揮執行之，且法院諭知之
    易科罰金折算標準，與檢察官於執行時是否准許易科罰金，
    係屬二事，非謂經判決確定之罪刑有易科罰金之諭知，執行
    檢察官即不問具體犯罪情事一概應准許易科罰金，已如前述
    。執行檢察官審酌是否准予易科罰金，當就抗告人所為犯行
    等情加以審酌，並可參酌法院量刑所為之審酌事項。本件抗
    告人於八十九年間至九十八年間，除前開二案件外，另有多
    項犯罪前科紀錄，其中不乏與本件偽造特種文書相仿之案件
    （最高法院九十五年度台上字第二０四六號刑事判決）及與
    本案贓物罪同屬財產犯罪之故買贓物案件（臺灣彰化地方法
    院九十三年度易字第一二八０號）、竊盜案件（臺灣高等法
    院高雄分院九十三年度上訴字第四八三號、臺灣高雄地方法
    院九十二年度易緝字第一九七號、九十四年度簡上字第六五
    五號、臺灣臺中地方法院九十三年度易字第五五二號、臺灣
    高等法院臺中分院九十五年度上訴字第一六六六號），此有
    抗告人之被告全國前案紀錄表一份在卷可參。是抗告人於本
    案執行前，前已曾有多次犯罪前科紀錄，且其中亦有相同或
    類似罪質之案件，足見抗告人前經多次科處刑責，仍不知悔
    改，猶屢屢再犯。依其過往行止紀錄，已無法期待以易科罰
    金方式執行本案二執行案件，可收矯正之效。據此，臺灣臺
    南地方法院檢察署執行檢察官於指揮執行之程序，以前開事
    實為據，依其專業判斷，認為抗告人累犯竊盜、贓物、偽造
    文書等罪，毫無悔意，無畏司法偵查，倘不執行所宣告之刑
    ，顯難生矯正之效，從而裁量不准易科罰金，檢察官於執行
    上揭處分時，業已具體說明不准易科罰金之理由，是其本於
    法律所賦與指揮刑罰執行職權之行使，對具體個案所為判斷
    ，自難謂有逾越法律授權或專斷等濫用權力之情事。此外，
    亦未見檢察官有逾越法律授權、專斷或將與事件無關之因素
    考慮在內等濫用權力之情事。依照前開說明，執行檢察官指
    揮執行，未准抗告人易科罰金之聲請，並非無據。原審因認
    臺灣臺南地方法院檢察署為不得易科罰金之執行指揮並無不
    當，就聲明異議所持事由均已說明不可採之理由，並一一詳
    加論斷，而駁回抗告人之異議，核無違誤。
  (四)至抗告意旨爰引大法官解釋釋字第三六六、六六二號之解釋
    ，請求准予易科罰金云云。然大法官上開解釋係針對數罪併
    罰，數宣告刑均未逾六個月得易科罰金，而定應執行之刑逾
    六個月之情狀所為之解釋。換言之，上開解釋係針對法院對
    各得易科罰金之數罪，由於併合處罰定其應執行刑之結果逾
    六個月，一律排除適用易科罰金之宣告，有違憲之情，而檢
    察官於執行時，「視個案具體情形裁量是否准予易科罰金之
    權限」，非屬該號解釋規範之範疇內，故受刑人執該等解釋
    ，請求易科罰金云云，即屬無據，自非可採。是抗告人抗告
    意旨仍執前詞，指摘原裁定不當，其抗告為無理由，應予駁
    回。
四、據上論斷，應依刑事訴訟法第四百十二條，裁定如主文。
中    華    民    國    99    年    12    月    30    日
                  刑事第六庭    審判長法  官  董武全
                                      法  官  林英志
                                      法  官  孫玉文
以上正本證明與原本無異。
不得再抗告。
                                      書記官  王薇潔
中    華    民    國    99    年    12    月    30    日

司法院資訊處製作；財團法人民間司法改革基金會備份。
